【裁判字號】    90,訴,527
【裁判日期】    920106
【裁判案由】    誣告
【裁判全文】
臺灣新竹地方法院刑事判決                            九十年度訴字第五二七號
    公  訴  人  臺灣新竹地方法院檢察署檢察官
    被      告  己○○
右列被告因誣告案件，經檢察官提起公訴（九十年度偵字第三四九二號），本院判決
如左：
    主  文
己○○無罪。
    理  由
一、公訴意旨略以：被告己○○意圖使甲○○、乙○○受刑事處分，乃於民國九十年
    三月十四日上午十一時許至新竹縣警察局竹北分局刑事組報案虛構：「甲○○與
    乙○○二人於同年二月十九日，由乙○○打電話佯稱要約伊在新竹縣新豐鄉玄天
    宮前喝酒，伊不疑乃騎乘機車赴約至該處，伊發現甲○○亦在場遂欲騎車離去，
    詎甲○○、乙○○二人竟將伊所騎機車攔下，並將伊從機車上拉下而毆打之，隨
    後由甲○○騎該機車載伊，乙○○則另騎一部機車緊跟在後，將伊載往甲○○位
    於新竹縣竹北市○○街九十四巷五號租屋處，甲○○在該處又持鐵棍毆打伊，要
    求伊撤銷對甲○○的恐嚇取財案件之告訴（該案件由桃園地檢署八十九年度偵字
    第九九七六號偵查起訴，嗣於九十一年十月十八日經臺灣高等法院以九十一年度
    上易字第二一四七號判決甲○○有罪確定），伊不肯應允，於是甲○○便將伊身
    上之行動電話二支，一支重摔在地上而損毀，並強取伊之身分證及持另一支行動
    電話與乙○○前往新竹縣竹北市○○路一三六號戊○○所經營之保安當鋪典當得
    款新台幣（下同）一千元，返回上址後，復要伊交出身上財物，因伊身上已無任
    何財物，甲○○便將伊關在上址房間內不准離去，嗣於同年月二十一日中午時，
    甲○○才讓伊離開上址。」之事實，並對甲○○、乙○○二人提出告訴，致使偵
    查輔助機關新竹縣警察局竹北分局開始偵查調查程序，將甲○○、乙○○以涉有
    刑法第二百七十七條傷害及同法第三百零二條妨害自由、第三百二十八條強盜罪
    嫌移送臺灣新竹地方法院檢察署檢察官以九十年度偵字第一八０六號偵，嗣為不
    起訴處分確定。而認被告涉有刑法第一百六十九條第一項之誣告罪嫌等語。
二、按犯罪事實應依證據認定之，無證據不得推定其犯罪事實，刑事訴訟法第一百五
    十四條定有明文。又誣告罪之成立，須其申告內容完全出於憑空捏造，若所告尚
    非全然無因，祇因缺乏積極證明致被誣告人不受訴追處罰者尚難遽以誣告論罪。
    及誣告罪之成立，以意圖他人受刑事處分虛構事實而向該管公務員申告為其要件
    ，故其所訴事實，雖不能證明係屬實在，而在積極方面尚無證據證明其確係故意
    虛構者，仍不能遽以誣告罪論處。而告訴人所訴事實，不能證明其係實在，對於
    被訴人為不起訴處分確定者，是否構成誣告罪，尚應就其有無虛構誣告之故意以
    為斷，並非當然可以誣告罪相繩。最高法院四十三年臺上字第二五一號、四十六
    年臺上字第九二七號、五十九年臺上字第五八一號亦分別著有判例。
三、公訴人認被告涉有前揭誣告罪嫌，無非以下列為其依據：
（一）被告所指訴之地點—新豐鄉玄天宮至甲○○租屋處距離有數公里之遠，路途非
      短，而沿途經過誠正中學（少年犯執行處所）、新竹貨運公司、明新技術學院
      、省道台一線等交通繁忙之要道，於被告所指稱遭甲○○與乙○○強押至甲○○竹北租屋處之九十年二月十九日中午十二時許，乃係光天化日之下午時分，
      被告在此沿途中，竟不向路人或法務部誠正中學、新竹貨運、明新技術學院之
      警衛、管理員或路人為呼救，明顯有違常情，不足採信。
（二）經公訴人對甲○○與乙○○二人為隔離訊問，乙○○供稱：是甲○○委由他打
      電話約被告前來玄天宮，被告到達該處後，甲○○就與被告在談事情，談何事
      因他不在旁邊並不清楚，談完後他騎自己的機車載甲○○離去，被告不知為何
      就騎機車跟著後面到甲○○租屋處，到了之後他便離開了。而甲○○亦供稱：
      是因被告不接他電話，才叫乙○○打電話約被告到玄天宮來，而離開玄天宮時
      ，是由乙○○騎機車搭載的，被告則是自己騎機車跟在後面到伊租屋處（見九
      十年度偵字第一八０六號卷【下稱第一八０六號卷】第四十六頁反面至第四十
      九頁）。甲○○、乙○○經隔離訊問結果，互核二人就離開玄天宮之過程及方
      法並無差異，足認甲○○、乙○○二人之供述，與事實相符，應可採信。
（三）再查，被告所指遭甲○○、乙○○二人強押至竹北租處後，甲○○便持鐵棍毆
      打她，並逼迫她要撤銷對伊的恐嚇取財案件及賠償損失，因當時她身上沒有錢
      ，甲○○便強取她的行動電話手機、身分證，騎機車載她至新竹縣竹北市寶安
      當鋪典當得一千元等情，經公訴人傳訊並隔離訊問證人即該當鋪之負責人戊○○結證供稱：當日是被告與甲○○一同前來點當手機，進入當鋪後，先是由被
      告要求甲○○出面典當，甲○○乃告知被告說：「你自己東西自己當」，葉女
      （即被告）就從身上拿出身分證及手機典當，甲○○並無逼迫她，且當時葉女
      神情並無異狀，身體也無傷勢，在典當過程中，葉女還與其聊天說：「她腳痛
      要看醫生，才要當手機」，而葉女且於二月十五日自己拿一千元及利息、身分
      證到其當鋪將該手機贖回，典當手機及贖回手機時，葉女均持相同之身分證，
      不是其他證件等語（見第三四九二號卷第二十一至二十二頁）；此並有該當鋪
      之檯帳記錄二紙在卷可資佐證（見第三四九二號卷第二十五、二十六頁）。足
      見被告指訴是甲○○強押她至當鋪典當手機，顯屬不實出自虛構。
（四）復查被告指訴遭甲○○關在新竹縣竹北市○○街九十四巷五號之租屋處數日；
      經訊之證人即房東李清霖亦證稱：甲○○是與葉女在該租屋處曾同居一段時間
      ，於九十年二月十九日下午，二人是有發生爭吵，他還過去告誡二人不要太大
      聲，該處不可能可以上鎖關人，葉女根本沒有於二月十九日到二十一日三天有
      喊救命等語（見九十年度偵字第三四九二號卷【下稱第三四九二號卷】第三頁
      反面至第四頁），且經公訴人至該處履勘，該處乃甲○○向屋主李清霖所承租
      之土造低矮平房，房東李清霖即住在相鄰之另一側，相鄰四周有許多樓房之住
      家，人車均可往來相聞，一有呼喊或爭吵打鬥四鄰均可聽見，況且該處也無任
      何可上鎖之門，任何人均可自由進出該租屋處，此有履勘現場筆錄及現場圖、
      照片在卷可證（見第一八０六號卷第五十八至六十三頁），被告焉有可能在該
      處遭甲○○拘禁數日，無從逃離。是被告指訴遭拘禁在上址數日，亦無非是虛
      構之情節。
（五）而警在甲○○租屋處扣得之鐵條及鐵鎚各一支，乃住家所常備之工具，手機之
      空殼，乃甲○○所有之物，況乃員警係於被告提出上開告訴後之九十年三月十
      六日，自甲○○上開租屋處所扣得，其與被告所指甲○○所涉之犯罪事實間，
      難以認為有何關連性。
（六）綜上所查，被告所告訴之事實，顯係出自虛構誣指應可認定，而被告所虛構誣
      指之事實，俱屬重大刑事案件且刑罰極重，且經公訴人於偵查中對被告為曉諭
      後，仍堅持所告訴之事實為真實，其有使他人受刑事處分之意圖甚為明顯。
四、訊據被告己○○固不否認前開對證人甲○○、乙○○提出傷害、妨害自由、強盜
    告訴等情，惟堅詞否認有公訴人所指誣告證人甲○○、乙○○之犯行，辯稱：證
    人甲○○、乙○○確有伊所指之不法行為等語。經查：
（一）公訴人所指證據不足以作為被告有誣告犯意之依據如下：
  １、被告所指訴之地點—新豐鄉玄天宮至甲○○租屋處距離雖有數公里之遠，沿途
      亦經過多處學校、機關，公訴人以被告在此沿途中竟未呼救，明顯有違常情，
      而認為被告指訴不足採信。然被告係一弱女子，面對證人甲○○、乙○○二位
      男子，在外型、體力上已難相抗衡，況依被告所指係遭證人甲○○、乙○○以
      機車前後相押，被告之行動既均在二位證人掌控之下，其因此未敢呼救或其他
      逃離行為，與常情並非相違。
  ２、而公訴人雖以證人甲○○與乙○○二人為隔離訊問之結果互核並無差異而足認
      證人甲○○、乙○○所供述係證人乙○○騎車搭載證人甲○○、被告自行騎乘
      機車一同前往證人甲○○竹北租屋處係事實。然證人甲○○於偵查中先供稱本
      件係被告打電話叫伊過去玄天宮（見第一八０六號卷第三十三頁反面），嗣後
      始改稱係伊叫證人乙○○打電話給被告，並於本院調查時供稱：「因為事發的
前幾天，我與被告及朋友丁○○在我仁愛街的住處喝酒，丁○○有拿一千元給
      被告己○○買酒，但是被告拿了錢就走掉沒有買酒回來，丁○○因此罵我要我
      把錢拿回來，後來我打電話找被告，她一聽到我的聲音就掛掉我的電話，所以
      案發當天乙○○來找我時，我把事情的大概告訴他要他打電話給己○○：：」
      ，然與證人乙○○於本院調查時所稱：「當天我跟甲○○在玄天宮，甲○○要
      我幫他打電話給己○○，甲○○並沒有說原因：：」並不相符（見本案卷第二
      十一頁、第二十四頁），是本件確係證人甲○○要求乙○○出面打電話邀約被
      告，被告所指係證人乙○○電話邀約被告至新豐鄉玄天宮一節並非虛構，然證
      人二人就何以由證人乙○○出面電話邀約所述並不一致，而證人甲○○於八十
      九年四月間對被告恐嚇取財未遂之案件，經臺灣桃園地方法院檢察署檢察官於
      八十九年七月二十日提起公訴，並經臺灣桃園地方法院以八十九年度易字第一
      九六八號審理（嗣於九十一年五月二十一日判決無罪，檢察官不服提起上訴，
      經臺灣高等法院於九十一年十月十八日以九十一年度上易字第二一四七號判決
      甲○○有罪確定），有相關起訴書、判決書附於本案卷第一０九至一一三頁足
      憑，顯見被告與證人甲○○之間於九十年二月間案發當時確已生怨隙，被告不
      願與證人甲○○有所接觸，證人甲○○始有要求證人乙○○代為出面邀約被告
      之舉，證人甲○○雖稱有與被告通話，證人乙○○並附和稱有將電話交給證人
      甲○○與被告通話，然此已為被告所否認而供稱當時僅與證人乙○○通到電話
      ，並未與證人甲○○通電話（見第一八０六號卷第四十七頁反面），且證人甲○○、乙○○前揭此部分供述，係證人甲○○點呼入庭後在庭所述，證人甲○○、乙○○並未隔離，亦為前揭第一八０六號卷第四十七頁反面筆錄所載明，
      而被告既然與證人甲○○存有怨隙，已不願接聽證人甲○○之電話，係因證人
      乙○○出面邀請始赴約，實難想像被告在到場後見到證人甲○○之情況下會再
      自願騎乘機車前往證人甲○○租屋處，是被告所指係遭證人甲○○、乙○○之
      逼迫，非無不可能。況證人乙○○、甲○○係遭被告提出傷害、妨害自由等告
      訴之人，證人甲○○、乙○○所述本來就會偏袒自己而難與一般無利害關係之
      證人所為之證述等同視之，是不得以證人甲○○、乙○○之供詞作為認定被告
    虛構事實之依據。
  ３、證人即當鋪老闆戊○○雖於偵查中到庭證稱：被告與甲○○前往典當手機時並
      無異狀等語，並提出相關檯帳記錄，然證人戊○○亦同時證稱其平常不收手機
      ，係被告表示腳痛要看醫生才要典當，且因被告是甲○○朋友才收當等情（見
      第三四九二號卷第二十二頁），此即與證人甲○○所述係因被告欲償還積欠證
      人丁○○一千元酒錢始自願典當手機之目的等情不符，且證人戊○○與證人甲○○既有相當交情，而證人戊○○身為當鋪業者，若本件確有被告所指遭證人
      甲○○逼迫而強持手機典當一事，證人戊○○加以收當亦可能涉及犯罪，是證
      人戊○○若非法收當可能涉及犯嫌與本件有利害關係，所為之證述又有上述不
      符，難以證人戊○○之證詞為認定被告犯罪之依據
  ４、證人李清霖即甲○○租屋處房東雖證稱：該處不可能可以上鎖關人，葉女根本
      沒有喊救命等語，然證人丙○○即九十年二月間起借住於證人甲○○租屋處之
      友人於本院調查時到庭證稱：沒看到甲○○打己○○，甲○○離開時，會把門
      從外面鎖起來，至於己○○有沒有被甲○○關起來，我不會講，我只知道甲○○出門的時候，他會隨手把門鎖起來，己○○有在裡面，當時我去外面上班等
      語（見本案卷第五十三頁），是被告所指遭甲○○關在房間內並非不可能。而
      公訴人雖至該處履勘，認為該處無任何可上鎖之門，任何人均可自由進出，而
      製有履勘現場筆錄及現場圖、照片在卷可證（見第一八０六號卷第五十八至六
      十三頁），然公訴人係於九十年五月十一日至現場勘驗，距離被告所指案發時
      間已近三個月，並無從確認即為案發當時之實際情形，是亦不能以證人李清霖
      之證言、公訴人之勘驗結果認定甲○○租屋處無法上鎖。至被告經公訴人曉諭
      後仍堅持指稱其所告訴之事實為真，係其訴訟法上告訴權利之行使，與被告是
      否涉有誣告犯行無涉。
（二）此外，被告受有右前臂挫傷及尾椎挫傷併皮下出血，頭部挫傷、左耳、右上臂
      、右大腿、左小腿挫傷皮下血腫等傷害，有被告於九十年二月二十一日就診之
      診斷證明書一份在卷為憑（見第一八０六號卷第二十三頁），是被告指述遭毆
      傷並非虛罔；復以被告與證人甲○○經送法務部調查局測謊鑑定，被告所稱在
      玄天宮有遭甲○○毆打、在竹北處遭甲○○持鐵條毆打、看守、遭甲○○毆打
      而交付手機等語，經測試無情緒波動反應，研判未說謊；證人甲○○所稱在玄
      天宮未毆打被告、在竹北處未持鐵條毆打、看守被告等語，經測試呈情緒波動
      反應，研判有說謊；有法務部調查局調科參字第０九一００七一五三三０號測
      謊報告書附於本案卷第一０七頁可稽。
因此，公訴人所指尚不能作為證明被告前所指述遭證人甲○○、乙○○毆打、妨害自
由、強取手機典當等情節係虛構之證據，雖被告告訴證人甲○○、乙○○之案件業經
公訴人不起訴處分確定，然被告之指訴並非全然無因，祇因缺乏積極證明致證人甲○○、乙○○不受訴追處罰，本件既查無其他積極證據證明被告確係故意虛構，依照首
揭判例意旨，即應為有利於被告之認定，而認為被告之犯罪尚不能證明，爰依法為被
告無罪判決之諭知，以免冤抑。
五、據上論斷，應依刑事訴訟法第三百零一條第一項，判決如主文。
本案經檢察官陳榮林到庭執行職務。
中      華      民      國    九十二    年      一      月      六      日
                              臺灣新竹地方法院刑事第二庭
                                      法    官  黃美盈
如不服本判決，應於送達後十日內向本院提出上訴狀（應附繕本），上訴於臺灣高等
法院。
右正本證明與原本無異。
                                      書 記 官  吳尚文
中      華      民      國    九十二    年      一      月      六      日


司法院資訊處製作；財團法人民間司法改革基金會備份。
